【裁判字號】    97,訴,565
【裁判日期】    970827
【裁判案由】    強盜等
【裁判全文】
臺灣新竹地方法院刑事判決               97年度訴字第565號
公  訴  人  臺灣新竹地方法院檢察署檢察官
被      告  戊○○
                      號(
指定辯護人  本院公設辯護人  丁○○
被      告  丙○○
選任辯護人  張玉琳律師
            彭火炎律師
上列被告等因強盜等案件，經檢察官提起公訴（97年度偵字第28
53、2878、3058、3120、3981號），本院判決如下：
    主  文
戊○○、丙○○被訴準強盜部分，均無罪；被訴傷害部分均公訴
不受理。
    理  由
一、公訴意旨以：被告戊○○於附表一所示之時間地點，基於為
    自己不法所有之意圖，而從事附表一所示之犯行；被告丙○○則於附表二所示之時間地點，亦基於為自己不法所有之犯
    意，而從事附表二所示之犯行（被告2人此部分之犯行另由
    本院以簡式審判程序審結）。後於民國97年4月21日13時45
    分許，被告丙○○要求被告戊○○送其返家，故被告戊○○
    遂駕駛車牌號碼6P-1971號自用小貨車搭載被告丙○○，惟
    行經新竹縣竹東鎮○○路101號前，2人見上址住處恰無人看
    管之際，遂基於為自己不法所有之犯意聯絡，2人分別先後
    翻進上址住處所設置之圍牆藩籬，被告戊○○則站立在門口
    前之洗衣機，先徒手扳斷上開住處鐵門之欄杆，後並持客觀
    上對於他人生命身體有危險性而足供作為兇器使用之折疊刀
    及Ｔ字型板手，分別破壞鐵門內之紗窗及門鎖頭，而被告丙○○則於一旁把風察看有無其他人注意渠等上開行竊之犯行
    ，斯時恰有在旁施工之工人見狀即大聲喊叫，被告戊○○、
    丙○○2人始慌忙離去而行竊未遂。惟上址住處鄰人被害人
    乙○○、甲○○見狀乃上前追捕，被告戊○○、丙○○2人
    見被害人乙○○及甲○○於後方追趕，竟另基於脫免逮捕之
    犯意聯絡，被告戊○○與被告丙○○（起訴書誤載為甲○○
    ）轉頭朝向被害人乙○○，並分別自渠等2人所親攜之皮包
    內取出不詳客觀上對於他人生命身體有危險性而足供作為兇
    器使用之器物及鐵管等物，分別當場對被害人乙○○之胸部
    、上肢等處施以強暴脅迫毆打，致被害人乙○○受有胸壁挫
    傷、上肢傷口、下肢傷口等傷害；待2人對被害人乙○○施
    以強暴脅迫後，旋即往附近之稻田方向逃逸，被害人甲○○
    見狀乃拿出哨子警告2人，詎料被告戊○○與丙○○竟接續
    上開脫免逮捕之犯意聯絡，持客觀上對於他人生命身體有危
    險性而足供作為兇器使用之鐵棍及不詳器物朝被害人甲○○
    （起訴書誤載為乙○○）之右前臂等處攻擊而施以強暴脅迫
    ，致被害人甲○○（起訴書誤載為乙○○）受有右前臂挫傷
    等傷害。嗣經鄰人通知警方到現場，並持警械制伏被告戊○○及丙○○後而查悉上情。因認被告2人涉犯刑法第321條第
    2項、第1項第3款之加重竊盜未遂、同法第329條準強盜等罪
    嫌。
二、公訴人認被告2人涉有加重竊盜未遂、準強盜等罪嫌，無非
    係以被告2人之供述、證人己○○、丑○○、乙○○、甲○○於警局及偵查中之證詞、竹東榮民醫院診斷證明書2紙、
    卷內所附之23張照片、扣案之Ｔ字型板手1支、折疊刀1支、
    鐵棍1支等為據。訊據被告2人均否認涉有公訴人所指之犯行
    ，被告戊○○辯稱：伊當時有打傷人，因為那時候伊等準備
    要進去人家房子裡面竊盜，但是東西還沒有拿到，旁邊鄰居
    看到，逃跑時有打傷鄰居，伊不承認準強盜，因為當時還沒
    拿到東西，即使於其後之逃逸過程中曾傷及被害人甲○○、
    乙○○二人，惟既尚未著手於竊盜行為之實行，自不能認為
    竊盜未遂，又實施強暴，以便脫逃，原係竊盜應以強盜論之
    加重要件行為，竊盜罪既不成立，自不能以強盜論等語。被
    告丙○○則以：伊無行竊意圖及行為，且依起訴意旨，伊當
    時僅進到圍牆內還未進到房內，尚未開始財物搜取即被逮捕
    ，僅著手於刑法第321條加重要件行為，應不得以竊盜之未
    遂犯論科，竊盜罪既不成立，則前提要件不存在，按之刑法
    第329條之規定即未適合，自不能以強盜論，況其突遭人持
    棍毆打，躲避猶力不從心，並未實施強暴，更無與被告戊○○有何行強之犯意聯絡等語。
三、按犯罪事實應依證據認定之，無證據不得認定犯罪事實；又
    不能證明被告犯罪者，應諭知無罪之判決，刑事訴訟法第15
    4條第2項、第301條第1項前段分別定有明文。又事實之認定
    ，應憑證據，如未能發現相當證據，或證據不足以證明，自
    不能以推測或擬制之方法，為裁判基礎；且認定不利於被告
    之事實須依積極證據，苟積極證據不足為不利於被告事實之
    認定時，即應為有利於被告之認定；另認定犯罪事實所憑之
    證據，雖不以直接證據為限，間接證據亦包括在內，然而無
    論直接證據或間接證據，其為訴訟上之證明，須於通常一般
    之人均不致有所懷疑，而得確信其為真實之程度者，始得據
    為有罪之認定，倘其證明尚未達到此一程度，而有合理之懷
    疑存在而無從使事實審法院得有罪之確信時，即應由法院為
    諭知被告無罪之判決，此分別有最高法院40年臺上字第86號
    、30年臺上字第816號、76年臺上字第4986號判例可資參照
    。
四、經查：
（一）被告戊○○、丙○○於97年4月21日13時45分許，行經新
      竹縣竹東鎮○○路101號己○○住處前，先後翻進上址住
      處所設置之圍牆後，被告戊○○攀爬站立在上址庭院內後
      門外之洗衣機上，以木條扳斷鐵門上之白鐵管2支，並持
      折疊刀及Ｔ字型板手，分別破壞鐵門內之紗窗及門鎖，而
      被告丙○○則站於洗衣機下察看有無他人注意渠等行竊之
      犯行，斯時恰有在旁施工之工人丑○○見狀大聲斥喝，被
      告2人始慌忙離去。上址住處鄰人即被害人乙○○、甲○○亦發現被告2人犯行，自後方追趕，被告2人於逃逸過程
      中均自其所攜之腰包內取出不詳器物，由被告戊○○朝被
      害人乙○○攻擊，被告丙○○則繞道被害人乙○○背後，
      被害人乙○○見狀持鐵條防衛並轉身逃離，惟遭被告追打
      ，致受有胸壁挫傷、上肢傷口、下肢傷口之傷害，被告2
      人旋即又往附近之稻田方向逃逸，被害人甲○○見狀乃拿
      出哨子警告2人，詎料被告戊○○持鐵條及不詳器物朝被
      害人甲○○之右前臂攻擊，致被害人乙○○受有右前臂挫
      傷之傷害，嗣經鄰人通知警方到場制伏被告2人等情，業
      據證人丑○○、乙○○、甲○○於警局、偵查中及本院審
      理時到庭證述綦詳（丑○○部分見97年度偵字第2853號卷
      第32-34、89頁、本院卷第130-136頁；乙○○部分見同上
      偵卷第26-28、88、90、92頁、本院卷第174-182頁；甲○○部分見同上偵卷第29-31、88-89、90、92頁、本院卷第
      182-186頁），並有乙○○、甲○○之竹東榮民醫院診斷
      證明書2紙（見同上偵卷第45-46頁）、扣押物品目錄表（
      見同上偵卷第42頁）、贓物認領保管單（見同上偵卷第44
      頁）、摺疊刀、Ｔ字型板手及指認嫌犯之照片數幀（見同
      上偵卷第48-51頁）、現場及逃逸路線、扣案鐵條之照片
      數幀（見同上偵卷第62-73頁）及Ｔ字型板手1支、折疊刀
      1支、鐵條1支扣案可憑（見本院卷第113、228頁），故被
      告2人翻進新竹縣竹東鎮○○路101號己○○住處圍牆內附
      連圍繞之土地，暨持木條、Ｔ字型板手1支、折疊刀破壞
      鐵門、門鎖、紗窗等事實堪以認定。
（二）按刑法上之未遂犯，必須已著手於犯罪行為之實行而不遂
      ，始能成立，此在刑法第25條第1項規定甚明，同法第321
      條之竊盜罪，為第320條之加重條文，自係以竊取他人之
      物為其犯罪行為之實行，至該條第1項各款所列情形，不
      過為犯竊盜罪之加重條件，如僅著手於該項加重條件之行
      為而未著手搜取財物，仍不能以本條之竊盜未遂論；又上
      訴人侵入某公司內，既未著手於客觀上可認為竊盜行為之
      實行，縱其目的係在行竊，仍難論以竊盜未遂之罪，至被
      害人已就上訴人之侵入行竊依法告訴，其無故侵入他人建
      築物部分，雖在告訴範圍之內，亦祇能依刑法第308條第1
      項適用同法第306條第1項處斷，此分別有最高法院27年度
      滬上字第54號、28年度滬上字第8號判例可稽，上開2判例
      明白揭示尚未著手於竊盜行為之實施時，加重竊盜罪即無
      由成立之斯旨，立論至為正確，按此兩則判例，乃係對於
      法理之探討，與社會環境變遷有無脫節無涉，殊不宜亦不
      必遽予變更，亦有最高法院82年度第2次刑事庭會議研究
      報告足憑。其後最高法院85年度臺非字116號、87年度臺
      非字第354號判決仍同此意旨（見本院卷第165-167頁）。
      查本案被告2人翻牆進入新竹縣竹東鎮○○路101號己○○
      住處圍牆內附連圍繞之土地，暨持木條、Ｔ字型板手、折
      疊刀破壞鐵門、門鎖、紗窗等事實，已如前述，於茲首應
      審酌者乃被告2人是否已著手於竊盜行為之實施。
    １查目擊證人丑○○於本院審理時結稱：97年4月21日在竹
      東鎮○○路蓋房子的時候有發現有1個穿雨衣的人、1個沒
      有穿雨衣正在爬我工作隔壁家的後門，然後我就叫，他們
      就跑，我第一眼看到的情況是1個人站在洗衣機上面，彎
      腰手伸到門裡面，另1個在下面洗衣機旁邊的地面站著，
      站在洗衣機上那個沒有把那道鐵門打開來，他在破壞時我
      沒有看到，但是他們跑掉我就知道鐵門上那兩根鐵條不見
      了，那道鐵門當時沒有遭被告打開，只有那兩根鐵條被拆
      下來，紗窗破1個洞，我是他們離開之後才看到，紗窗破
      壞的時候我沒有看到，但是手伸進去紗窗的時候我有看到
      等語明確（見本院卷第130-131、134-135頁之97年8月6日
      審判筆錄）。另證人即屋主己○○亦於本院結證：97年4
      月21日我家遭竊，我當時在上班，是人家通知我的，我不
      在場，後來回家查看後門被破壞，有兩根鐵門上的鐵條被
      破壞掉，後門的鎖、紗窗也被破壞，我到現場時，門是關
      著，被告2人沒有侵入我家的跡象等語在卷（見本院卷第
      137-139頁之97年8月6日審判筆錄）。堪證被告2人之行為
      ，僅止於攜帶兇器及毀壞鐵門之加重要件行為，而尚未越
      門，其等既未進入被害人己○○住宅內，更未開始搜尋財
      物，尚難認為竊盜行為之著手，而攜帶兇器撬壞鐵門，僅
      屬竊盜之預備行為，自無竊盜未遂可言。
    ２又被害人己○○住處圍牆內附連圍繞之土地內雖有擺放洗
      衣機、熱水器、掃把、拖把、花盆、金爐、曬衣架等物品
      ，有卷附照片可稽（見同上偵卷第71頁），惟被告並無行
      竊該等屋外財物之意圖，此由被告戊○○於警詢偵查中即
      已供述：因為我想進入竹東鎮○○路101號屋內，所以我
      就利用該戶附近的木條把白鐵管拆卸並破壞以方便我進入
      屋內竊盜；本想說要進房子裡偷，後來被人發現就跑了…
      ，是想從紗窗那邊伸手進去開鎖，紗窗那個位置的白鐵是
      我們卸下來的，是撬不開鐵門才去破壞紗窗，不是要偷那
      根白鐵等語，足以證明（見同上偵卷第14頁之97年4月22
      日警詢筆錄、第75-76頁之97年4月22日偵訊筆錄）。故尚
      難以己○○住處圍牆內附連圍繞之土地內擺放有上揭財物
      ，即擬制推測被告有竊取該等財物之意圖，或逕認其等業
      已著手行竊，附此敘明。
（三）次按刑法第329條所定之竊盜以強盜論，係指已著手搜取
      財物行為，足構成竊盜罪名，為湮滅罪證，當場施以強暴
      、脅迫者而言，若尚未著手於竊盜行為之實行，則根本不
      能成立竊盜罪名，從而其為湮滅罪證，實施強暴殺人，亦
      即難以準強盜殺人罪論擬，此有最高法院57年度臺上字第
      1017號判例可稽。又按預備行為與未遂犯之區別，以已、
      未著手於犯罪之實行為標準，所謂著手，即指犯人對於犯
      罪構成事實開始實行而言，是關於竊盜行為之著手，係以
      已否開始財物之搜尋為要件；如行為人僅著手於刑法第32
      1條第1項各款所列之加重要件行為，而尚未為竊盜行為之
      著手者，自不得以該條竊盜罪之未遂犯論科；亦即刑法上
      之未遂犯，必須已著手於犯罪行為之實行而不遂，始能成
      立；又實施強暴、脅迫，以便脫逃，原係竊盜以強盜論之
      加重要件行為，竊盜罪如不成立，其前提要件即不存在，
      按之刑法第329條之規定，自不得以強盜罪論，此亦有最
      高法院90年度臺上字第6989號判決可參。本案既查無證據
      足資認定被告2人有竊盜被害人己○○財物之犯行，且亦
      難認定被告等有著手於竊盜行為之實施，則其等雖確係無
      故侵入被害人己○○住處圍牆內附連圍繞之土地，且破壞
      被害人己○○之鐵門、紗窗、門鎖，然此僅能證明其等有
      著手於加重條件，而未著手於搜取財物之竊盜行為，故揆
      諸上開判例、判決意旨，自亦不能以加重竊盜未遂罪、準
      強盜罪、或加重強盜罪論處。
（四）按告訴乃論之罪，告訴人於第一審辯論終結前，得撤回其
      告訴，刑事訴訟法第238條第1項定有明文，且撤回告訴，
      法院應為不受理之判決，刑事訴訟法第303條第3款亦定有
      明文。經查：本件被害人乙○○固於警詢時提出傷害告訴
      （見同上偵卷第28頁），惟業經其於本院審理時當庭撤回
      告訴，並出具聲請撤回告訴狀1紙附卷可稽（見本院卷第
      187、188之97年8月13日審理筆錄、202頁），因公訴人認
      此部分為前揭準強盜構成要件之一部分，故就被害人乙○○告訴被告傷害部分，自應為不受理之諭知。至於侵入住
      宅及毀損之部分，本即未據被害人己○○提出告訴（見同
      上偵卷第24-25、89-90頁），而被害人甲○○遭被告毆傷
      部分，亦未經其提出告訴（見同上偵卷第29-31、88-89、
      90、92頁），其等並於審理時確認不提出本件告訴無訛（
      分見本院卷第140、186頁），故此等部分本院自不得審究
      。
五、末按檢察官以實質上或裁判上一罪案件，提起公訴，如經法
    院審理結果，認為一部無罪，他部不受理或免訴者，其判決
    主文，應分別諭知，此有最高法院55年度第4次民、刑庭總
    會會議決議可資參照。故本案「竊盜」己○○住處、「傷害
    」乙○○部分，則應分別為無罪及不受理之諭知。
據上論斷，應依刑事訴訟法第301條第1項、第303條第3款，判決
如主文。
中    華    民    國    97    年    8     月    27    日
                  刑事第五庭  審判長法  官    吳靜怡
                                    法  官    蔡欣怡
                                    法  官    林佑珊
以上正本證明與原本無異。
如不服本判決應於收受本判決後10日內向本院提出上訴書狀，上
訴書狀應敘述具體理由。上訴書狀未敘述上訴理由者，應於上訴
期間屆滿後20日內補提理由書狀於本院 (均須按他造當事人之人
數附繕本 )「切勿逕送上級法院」。
中    華    民    國    97    年    8     月    28    日
                                    書記官    劉亭筠
附表一
┌─┬───┬────┬──────┬─────────┐
│編│被害人│犯罪時間│犯罪地點    │犯罪手段          │
│號│      │        │            │                  │
├─┼───┼────┼──────┼─────────┤
│1 │庚○○│96年11月│新竹縣竹東鎮│駕駛其前妻所有之車│
│  │      │21日8時 │北興路1段633│牌號碼6P-1971號自 │
│  │      │40分許  │號          │用小客車至新竹縣竹│
│  │      │        │            │東鎮○○路○段633號│
│  │      │        │            │住處，持客觀上對於│
│  │      │        │            │他人生號危險性而足│
│  │      │        │            │供作為兇器使用之不│
│  │      │        │            │詳器物破獲上開住處│
│  │      │        │            │鐵門門鎖，並竊取筆│
│  │      │        │            │記型電腦1台、LV 手│
│  │      │        │            │提包2只、現金新台 │
│  │      │        │            │幣8000元          │
├─┼───┼────┼──────┼─────────┤
│2 │子○○│97年1月 │新竹縣竹東鎮│自新竹縣竹東鎮自由│
│  │      │26日17時│自由街5號2樓│街5號2樓之落地窗進│
│  │      │16分    │            │入，並竊取信用卡1 │
│  │      │        │            │張、電腦硬碟1組、 │
│  │      │        │            │工具組器材1組     │
├─┼───┼────┼──────┼─────────┤
│3 │子○○│97年1月 │新竹市○○路│持行竊所得子○○所│
│  │      │27日17時│2段198號    │有之國泰世華信用卡│
│  │      │許      │            │向證人陳俊祐盜刷購│
│  │      │        │            │買電腦器材商品共新│
│  │      │        │            │台幣2750元        │
├─┼───┼────┼──────┼─────────┤
│4 │子○○│96年1月 │ 新竹市光復 │持行竊所得子○○所│
│  │      │27日21時│ 路2段194巷 │有之國泰世華信用卡│
│  │      │許      │ 19號       │向證人劉宜祐盜刷購│
│  │      │        │            │買電腦器材商品共新│
│  │      │        │            │台幣6272元        │
└─┴───┴────┴──────┴─────────┘
附表二
┌─┬───┬────┬──────┬─────────┐
│編│被害人│犯罪時間│犯罪地點    │犯罪手段          │
│號│      │        │            │                  │
├─┼───┼────┼──────┼─────────┤
│1 │辛○○│96年8月 │新竹縣竹東鎮│趁被害人所有車牌號│
│  │      │23日10時│長春路3段200│碼Y2-7905號自用小 │
│  │      │10分許  │號          │客車停於新竹縣竹東│
│  │      │        │            │鎮○○路○段200號無│
│  │      │        │            │人看管之際而竊取該│
│  │      │        │            │部自用小客車及車內│
│  │      │        │            │新台幣1萬2000元之 │
│  │      │        │            │現金。            │
├─┼───┼────┼──────┼─────────┤
│2 │寅○○│97年1月 │新竹縣竹北市│騎乘機車行經新竹縣│
│  │      │5日23時 │豆子埔62之2 │竹北市豆子埔62之2 │
│  │      │20分    │號竹仁國小校│號竹仁國小校門口前│
│  │      │        │門口前      │，其趁寅○○騎乘電│
│  │      │        │            │動腳踏車而將皮包置│
│  │      │        │            │放於腳踏板不備之際│
│  │      │        │            │，搶奪該只皮包（內│
│  │      │        │            │有現金15萬元、證件│
│  │      │        │            │、行動電話等物品）│
├─┼───┼────┼──────┼─────────┤
│3 │癸○○│97年2月 │新竹縣竹東鎮│趁被害人所有車牌號│
│  │      │27日8時 │東林路育樂橋│碼AQR-652號重型機 │
│  │      │10分許  │上          │車停於新竹縣竹東鎮│
│  │      │        │            │東林路育樂橋上無人│
│  │      │        │            │看管之際而竊取該部│
│  │      │        │            │重型機車。        │
├─┼───┼────┼──────┼─────────┤
│4 │卯○○│97年2月 │新竹縣竹東鎮│騎乘上開行竊所得之│
│  │      │27日9時5│長春路3段15 │車牌號碼AQR-652號 │
│  │      │分許    │號前        │重型機車，行經新竹│
│  │      │        │            │縣竹東鎮○○路○段 │
│  │      │        │            │15號前，趁卯○○不│
│  │      │        │            │備之際，騎乘上開機│
│  │      │        │            │車自後方搶奪其持有│
│  │      │        │            │之皮包1只（內有現 │
│  │      │        │            │金6000元、證件、行│
│  │      │        │            │動電話等物品）    │
├─┼───┼────┼──────┼─────────┤
│  │黃陳榮│97年4月 │新竹縣竹北市│騎乘其女友使用之車│
│5 │妹    │15日10時│光明14街72號│牌號碼H7C-396號重 │
│  │      │37分    │            │型機車，行經新竹縣│
│  │      │        │            │竹北市○○○○街72號│
│  │      │        │            │前，趁壬○○○不備│
│  │      │        │            │之際，欲自後方徒手│
│  │      │        │            │搶奪其所有之皮包，│
│  │      │        │            │惟因被害人掙扎而未│
│  │      │        │            │遂                │
└─┴───┴────┴──────┴─────────┘


司法院資訊處製作；財團法人民間司法改革基金會備份。
